臺灣高等法院高雄分院刑事判決　　　　　　　　　　九十一年度上訴字第八四一號
　　上訴人
　　即被告　　乙○○
　指定辯護人　本院公設辯護人　孫妙岑
右上訴人因偽造有價証券案件，不服臺灣屏東地方法院九十一年度訴字第卅四號中華
民國九十一年四月四日第一審判決（起訴案號：臺灣屏東地方法院檢察署九十年度偵
字第六七一○號），提起上訴，本院判決如左：
      主  文
上訴駁回。
      事  實
一、乙○○於民國八十九年三月間，在屏東市○○路五九九巷三號住處，自任會首，
    邀集甲○○、洪進雄、王姿云等人，參加每期新台幣（下同）二萬元之互助會，
    並未得丙○○之同意，而逕以其名義為人頭加入互助會，連同會首共計三十一會
    ，會期自八十九年三月二十五日起至九十一年四月二十五日止，採內標制，欲標
    會之會員須於每月二十五日或每四個月十日加標之開標日，在空白紙張上填寫標
    息及署名，在前揭住處開標，得標會員須依活會會員人數簽發本票交給會首以擔
    保會款之繳納之民間互助會一會。嗣乙○○竟意圖為自己不法之所有，假冒丙○○名義，於八十九年九月二十五日，在其住處，於空白紙上偽造「丙○○」署押
    及填寫不詳金額，以表明丙○○競標時願付之標息，再持以參加競標而行使之，
    並因而標得該次會款，足以生損害於丙○○及其他參與競標之會員。又因該互助
    會標得會款後需簽發本票擔保會款之繳納，竟意圖供行使之用，即於得標當日，
    偽造丙○○為發票人（偽造丙○○署押一枚於其上）、發票日八十九年九月二十
    五日、面額各二萬元之本票二十一張，並將之持以分別交予甲○○等二十一名活
    會會員（甲○○所持有之本票編號為二六三三七七號，其餘編號不詳，起訴書誤
    載為一張），致使活會會員陷於錯誤而如數交付會款。嗣因於九十年一月間宣告
    止會，且未給付會款予甲○○，甲○○乃持上開偽造之本票依所載地址向丙○○
    催討時，因查無此人，始知上情。
二、案經甲○○訴由臺灣屏東地方法院檢察署檢察官偵查起訴。
      理  由
一、右揭事實，迭據上訴人乙○○於偵查中坦承：實際上並無丙○○這個人等語（見
    偵查卷第十二頁），上訴人乙○○於原審審理中亦坦稱：「（問：究竟有無丙○○這個人﹖）答：沒有」「（問：當天有無寫標單﹖）答：有」「（問：你以丙○○名義開了幾張本票﹖）廿一張」等語不諱（見原審卷第十五頁），核與告訴
    人甲○○指訴情節相符，並有告訴人甲○○所持有之上開本票影本、互助會名冊
    影本各一紙在卷可稽，足徵上訴人乙○○之自白與事實相符，堪予採信。又上訴
    人乙○○所偽造之上開本票共二十一張，僅知告訴人甲○○所持有之本票編號為
    二六三三七七號，其餘未據提出，而不知票號，附此敘明。本件事證明確，本院
    審理時上訴人乙○○翻異前詞改稱：有丙○○這個人云云，係嗣後翻異卸責之詞
    ，不足採信，其犯行已堪認定。
二、按標單上僅記載姓名與競標之利息，並未書明「標單」字樣者，依我國民間互助
    會之習慣，可認定其上之文字，即為表示出標人及利息等用意之證明，應屬刑法
    第二百二十條第一項之準文書。上訴人乙○○於上開互助會標會時，在空白紙上
    書寫丙○○之姓名，並填寫競標利息之數字，提出競標，足以生損害於丙○○及
    其他參與競標之活會會員，應成立刑法第二百十六條、第二百二十條第一項、第
    二百十條之行使偽造準私文書罪。上訴人乙○○偽造標單後進而持之參加競標，
    開標後詐取會款，已達於行使該文書之階段，其偽造私文書之低度行為，為行使
    偽造私文書之高度行為所吸收，不另論其偽造私文書罪。又上訴人乙○○意圖為
    自己不法之所有，假冒丙○○名義參加上開互助會，並標取該互助會會款，以偽
    造私文書之方式施用詐術，使甲○○及其他活會會員陷於錯誤而交付活會會款，
    所為另係犯刑法第三百三十九條第一項之詐欺取財罪。而其一個詐取行為，使多
    數活會會員同時受害，為想像競合犯。又上訴人乙○○偽造以丙○○名義簽發上
    開本票二十一張，以憑供取信於甲○○等活會會員，核其所為，係犯刑法第二百
    零一條第一項之偽造有價證券罪。其偽造有價證券後進而行使，行使之低度行為
    應為偽造之高度行為所吸收，不另論其行使偽造有價証券罪。上訴人乙○○偽造
    丙○○之署押於有價證券，其偽造署押之行為係偽造有價證券之一部行為，均不
    另論罪。又上訴人乙○○為達同一之目的，同時偽造同一被害人之多件同類文書
    或多張有價證券，因其法益之被害人各僅一個，應認其侵害之法益各為一個，不
    能以其偽造之件數或張數，計算其法益之數目。又連續犯之成立，除主觀上須基
    於一個概括之犯意外，客觀上須先數行為，逐次實施而具連續性，侵害數個同性
    質之法益，其每一前行為與次行為，依一般社會健全觀念，在時間差距上，可以
    分開，在刑法評價上，各具獨立性，每次行為均可獨立成罪，構成同一罪名，始
    足當之；如數行為於同時同地或密切接近之時地實施，侵害同一之法益，各行為
    之獨立性極為薄弱，依一般社會健全觀念，在時間差距上，難以強行分開，在刑
    法評價上，以視為數個舉動之接續施行，合為包括之一行為予以評價，較為合理
    ，則屬接續犯，而為包括之一罪（最高法院八十六年台上字第三二九五號判例參
    照）。本件上訴人乙○○係於同一時間、地點同時偽造同一被害人之本票二十一
    張，依上開說明，各該次偽造行為各應屬接續犯，不成立連續犯。上訴人乙○○
    所犯上開詐欺、行使偽造私文書及偽造有價證券罪間有方法結果之牽連關係，為
    裁判上之一罪，應依牽連犯之規定從一重之偽造有價證券罪處斷。又公訴人雖僅
    就上訴人乙○○偽造有價證券之犯行提起公訴，然檢察官就犯罪事實一部起訴者
    ，其效力及於全部，本案上訴人乙○○詐欺及行使偽造私文書之事實，雖未經起
    訴裁判，然與前揭論罪科刑部分，有牽連犯之關係，已如前述，本院自應就屬於
    裁判上一罪之該部犯罪事實一併加以裁判。又偽造有價證券之刑責為三年以上十
    年以下有期徒刑，刑責至重，考其立法意旨在維護市場秩序，保障交易信用，但
    本件上訴人簽發本票乃係供收取會款之用，於交易安全性不大，且偽造本票均未
    在市面流通，上訴人乙○○智慮欠佳，又無前科，若處法定最低度刑責，仍嫌過
    重，客觀上足以引起一般之同情，其犯罪情節顯堪憫恕，故依刑法第五十九條規
    定，減輕其刑。
三、原審適用刑法第第二百零一條第一項、第二百十六條、第二百二十條第一項、二
    百十條、第三百三十九條第一項、第五十五條、第五十九條、第二百零五條，罰
    金罰鍰提高標準條例第一條前段規定，並審酌上訴人乙○○係冒標一會，其素行
    、犯罪之動機、手段、目的、犯後態度及迄今未與被害人達成民事和解賠償損害
    等一切情狀，從輕量處有期徒刑一年八月。並說明上訴人所偽造之丙○○本票雖
    共二十一張，惟其至九十年一月間止會，是其供稱已陸續繳納會款並收回上開二
    十一張本票中部分，僅餘八張（上訴人不確定七張或八張，本院以存在可能而認
    定為八張），尚未兌付等語，非無可採，衡諸常情，該等本票既供擔保會款債務
    之用，則收回之本票並無保存之必要，是其供稱已將該等收回之偽造本票撕毀等
    語，應屬可信，是該等因收回而撕毀之本票，既已滅失，自無庸再予宣告沒收，
    惟上開本票中尚未收回之八張（包括告訴人甲○○所持有之上開偽造本票），則
    依刑法第二百零五條規定，併予宣告沒收之理由；並說明另偽造丙○○署押之標
    單，雖亦未扣案，惟參酌一般互助會有開標後，即將標單丟棄之習慣，揆諸常情
    ，應無保存之可能，是該等偽造標單或其上之署押自無庸宣告沒收，及所偽造之
    本票二十一張上偽造丙○○之署押，已因本票之撕毀、沒收而一併滅失、沒收在
    內，故不再單獨宣告沒收之理由。經核原判決認事用法並無不合，量刑亦屬適當
    ，上訴人乙○○上訴否認犯罪，為無理由，應予駁回。
據上論結，應依刑事訴訟法第三百六十八條，判決如主文。
本案經檢察官張金塗到庭執行職務。
中      華      民      國    九十一    年      七      月    二十三    日
                              臺灣高等法院高雄分院刑事第八庭
                                  審判長法官  郭雅美
                                        法官  洪兆隆
                                        法官  張盛喜
右正本證明與原本無異。
如不服本判決應於收受本判決後十日內向本院提出上訴書狀，其未述上訴理由者，
並得於提起上訴後十日內向本院補提理由書狀（均須按他造當事人之人數附繕本)「
切勿逕送上級法院」。
                                      書記官  魏文常
中    華    民    國      九十一      年      七      月     二十四   日
附錄：本判決論罪科刑法條：
刑法第二百零一條第一項
意圖供行使之用，而偽造、變造公債票、公司股票或其他有價證券者，處三年以上十
年以下有期徒刑，得併科三千元以下罰金。
刑法第三百三十九條第一項
意圖為自己或第三人不法之所有，以詐術使人將本人或第三人之物交付者，處五年以
下有期徒刑、拘役或科或併科一千元以下罰金。
刑法第二百十六條
行使第二百十條至第二百十五條之文書者，依偽造、變造文書或登載不實事項或使登
載不實事項之規定處斷。
刑法第二百十條
偽造、變造私文書，足以生損害於公眾或他人者，處五年以下有期徒刑。
